臺灣雲林地方法院刑事判決　　　　　　　96年度簡上字第75號
上訴人　即
被　　　告　甲○○
選任辯護人　林金陽律師
上列上訴人即被告因贓物案件，不服本院95年度港簡字第397 號
中華民國96年3 月6 日第一審簡易判決（聲請簡易判決處刑案號
95年度偵字第3809號）提起上訴，本院判決如下：
    主  文
原判決撤銷。
甲○○故買贓物，處有期徒刑肆月，減為有期徒刑貳月，如易科
罰金，以新臺幣壹仟元折算壹日。
    事  實
一、甲○○為雲林縣臺西鄉溪頂村溪頂183 之9 號「十方九品資
    源回收場」負責人，民國95年7 月26日12時許，明知郭登科
    所持之臺灣電力股份有限公司所有裸硬銅線60平方112 公斤
    、裸硬銅線22平方3 公斤及500MCM交連PE電纜3 公斤，合計
    共118 公斤，係竊取而來之贓物，竟基於故買贓物之犯意，
    ，以每公斤新臺幣（下同）170 元之價格，向郭登科收購該
    電纜線118 公斤。嗣於同年7 月27日15時許，為警在上址查
    獲，並扣得臺灣電力股份有限公司所遭竊之裸硬銅線60平方
    112 公斤、裸硬銅線22平方3 公斤及500MCM交連PE電纜3 公
    斤，合計共118 公斤及500MCM交連PE電纜外皮2 個、PVC22
    平方公尺電纜線26公分等物。
二、案經雲林縣警察局移送臺灣雲林地方法院檢察署檢察官聲請
    簡易判決處刑。
    理  由
一、程序事項：
（一）按第二審被告合法傳喚，無正當之理由不到庭者，得不待
      其陳述，逕行判決，刑事訴訟法第371 條定有明文。本件
      被告已經合法傳喚，辯護人雖表示被告因淹水而無法開車
      外出，所以不能到庭，惟當日被告住所地，交通並非完全
      中斷，被告亦非不能以其他方法到院，故仍屬於無正當之
      理由而不到庭，本院依上開規定得不待其陳述，逕行判決
      ，況且被告有委任辯護人在場辯護，尚不影響被告訴訟上
      之攻擊防禦，先此敘明。
（二）按被告以外之人於審判外之陳述，雖不符刑事訴訟法第15
      9 條之1 、第159 條之2 、第159 條之3 、第159 條之4
      之規定，而經當事人於審判程序同意作為證據，法院審酌
      該言詞陳述或書面陳述作成時之情況，認為適當者，亦得
      為證據，同法第159 條之5 定有明文。本件被告對檢察官
      所提出之證據，及檢察官對被告所提出之證據，均同意作
      為證據使用，本院審酌證人郭登科、謝順義之證詞，係就
      查獲物品之販賣、物品所有及失竊、損失等情節之陳述，
      且出於自由意志下所為，而被告之筆錄，被告並無抗辯其
      任意性，且無強暴、脅迫、利誘、詐欺、疲勞訊問、違法
      羈押或其他不正之情況，而其他證據方法並無偽造或違法
      取得之情形，故合議庭認為適當，均以之列為證據，有證
      據能力。
二、事實之認定：
（一）辯方之抗辯：
   1、本件被告的確不知道郭登科所變賣之電纜線為贓物，證人
      郭登科於95年9 月5 日偵訊時即供述以前曾拿過東西賣給
      甲○○2 次，且檢察官也訊問郭登科，甲○○有無問這些
      銅怎麼來的，郭登科答稱有，是在整地挖到，由此可見被
      告當初已經盡到注意義務。
   2、一般收購竊取電纜線價格約8 、90元，而本件被告向郭登
      科收購的價錢每公斤高達170 元，有地磅單可證，若被告
      確知所買電纜線是贓物，被告絕不可能以高價收購之。且
      雲林縣廢棄物資源回收商業同業公會函可證明，目前收購
      廢鐵是在150 元至175 元間，本件被告所買價格為170 元
      ，是在行規內。被告確實沒有貪小便宜購買贓物的故意犯
      罪。
   3、按故買贓物之構成要件，必須限於直接故意，若出於過失
      則不能處罰。本件被告確實不知郭登科出賣之電纜線為贓
      物，縱使被告未詳加查證電纜線為贓物，因被告沒有故買
      贓物之故意，請將原判決撤銷。
（二）檢方之論告：被告甲○○從87年起即經營資源回收場，而
      台電電纜線與一般電線不同，此為經營資源回收場者所週
      知之事實，且警方單位向資源回收場宣導不可收受台電電
      纜線業已多年，因此甲○○縱然學歷不高，然其經營資源
      回收場將近10年，對於相關之資訊應當了然於胸，又從被
      告甲○○前科表看來，被告在89年曾有贓物案件，在94年
      間有贓物案件，雖二件均不起訴，然被告對於贓物之應注
      意事項應相當清楚，當郭登科一次販售如此大量整理過之
    　銅線，甲○○理應產生懷疑，郭登科跟被告說這些東西是
      整地而來，然電纜線高達100 多公斤，不可能有人將電纜
      線隨意丟棄，這與常情不符，而甲○○竟未要求郭登科留
    　下相關資訊即加以收購，顯見其知悉此一批銅線為贓物。
      辯護人雖以雲林縣廢棄物資源回收商業同業公會函主張被
      告收購裸銅線之價格高於一般收受贓物之價格，然依據該
      函，公會收購廢銅之一般價格為150 元至175 元之間，而
      收購已整理之銅線，其價格則在185 元至195 之間，因此
      本件被告收受郭登科所出售已經剝除外皮且綑綁成束之銅
      線，乃係已整理之銅線，縱然被告以地磅單所示170 元之
      價格收購，被告仍有相當之利潤，因此，資源回收公會之
      函仍不足為被告有利之認定，被告收購贓物之犯意至為明
      顯，事證明確。
（三）本院之認定：
   1、被告甲○○為「十方九品資源回收場」負責人，自87年起
      即經營資源回收場，為被告所是承，並有雲林縣政府營利
      事業登記證可證。又被告曾於91年間及94年間因涉嫌贓物
      案件，經檢察官為不起訴處分，有臺灣高等法院被告全國
      前案紀錄表在卷可證，因此被告對於所收購之物品，是否
      為贓物，其認知及注意能力，遠超過一般人，應可相信。
   2、被告於95年7 月26日12時許，向郭登科收購臺灣電力股份
      有限公司所有裸硬銅線60平方112 公斤、裸硬銅線22平方
      3 公斤及500MCM交連PE電纜3 公斤，合計共118 公斤之事
      實，為被告所承認，並經證人郭登科於偵訊時證實，且事
      後為警查扣，並發還予臺灣電力股份有限公司員工謝順義
      ，有證人謝順義之警詢證詞及雲林縣警察局台西分局扣押
      物品目錄表、贓物認領保管單等可證，鐵證如山。
   3、該等電纜線為硬銅線，有查扣實物可證，且該裸硬銅線60
      平方係臺灣電力股份有限公司所使用之材規，並無其他公
      司在使用，其電纜線紮法式為臺灣電力股份有限公司專用
      接法，而裸硬銅線22平方係臺灣電力股份有限公司桿上所
      裝設之導線，是裝設在各地之導線（作為電力輸送到用戶
      處使用），至於500MCM交連PE電纜，是臺灣電力股份有限
      公司裝設於地下電纜作為供電用之材規，只為臺灣電力股
      份有限公司使用之材規，並無其他公司在使用，業據證人
      謝順義於警詢時證述綦詳，足見該等電纜線為臺灣電力股
      份有限公司所有無誤。
   4、上開電纜線既為臺灣電力股份有限公司所有，並為失竊物
      ，則失竊之時必定含有電纜外皮無誤，此點亦可從警方查
      獲時另查扣到500MCM交連PE電纜外皮2 只，可資佐證，所
      以證人郭登科於偵訊時所言：95年7 月26日開挖土機在整
      地，挖到電纜線，地主黃義秘說那電纜線已經沒用了，所
      以才挖回去等語，顯然說謊，因為該電纜線非整地而來，
      亦非黃義秘所有，更非無用之物。加上郭登科將之剝皮販
      賣，目的在掩飾其不法所有之事實，是該批電纜線為贓物
      無疑。
   5、郭登科出賣該批電纜線給被告時，向被告說是整地挖到的
      ，被告會相信嗎？有下列幾點理由，可以證明被告應有贓
      物之認識：
      （1）電纜線經過剝皮外賣，明顯在逃避追查，以美工刀
           剝皮是件費時費力的事，因此被告才在資源回收場
           內設有剝皮機，郭登科何苦自行剝皮，理由明顯，
           在於掩飾不法，被告認知能力，遠超過一般人，豈
           能不知。何況扣到之500MCM交連PE電纜外皮，有Ｔ
           ＶＣ臺灣電力股份有限公司所有之標誌，而該500
           MCM 交連PE電纜外皮，顯然是本案查獲之500MCM交
           連PE電纜銅線之外皮，故被告收購時即已知該電纜
           線為臺灣電力股份有限公司所有電纜線。
      （2）該批電纜線是硬銅，非一般民間所用，其獨特、專
           用性質，被告從事資源回收多年，不會不知，豈能
           無疑。
      （3）郭登科告訴被告說該批電纜線是整地挖到，被告不
           可能相信，從數量上論，整地如何挖得118 公斤電
           纜線，一般人都會存疑，何況是被告，從物品上言
           ，該批電纜線是硬銅，民間不會用此硬銅線，在私
           人土地內整地，不能挖到如此銅線，被告焉能輕易
           相信，從人性而言，郭登科如果是在整地時挖到11
           8 公斤電纜線，其地主不可能免費奉送，不是低價
           方式出售，便是以抵扣工資方式，減少支出，被告
           係資源回收業者，論斤計銀，不會不知，所以被告
           應該知悉該批電纜線是贓物。
      （4）現行竊盜橫行，資源回收業者在收購銅線，都會要
           求提出來源證明，被告曾經涉嫌收購贓物，理應更
           加謹慎，自然不會相信「整地」之說，被告在無合
           法來源情況下收購來路不明電纜線，明顯具有贓物
           之認識。
      （5）至於被告以每公斤170 元收購該批銅線，雖與業者
           收購一般廢銅每公斤150 元至175 元，相差不多，
           但本件是硬銅且已剝皮，其收購價又等同收購廢銅
           ，且依據雲林縣廢棄物資源回收商業同業公會函，
           收購整理後銅線，其價格在185 元至195 元之間，
           被告尚有一定利潤，故不能因此謂被告無贓物之認
           識。
   6、本件被告所收購者為贓物，又有贓物之認識，其故買贓物
      ，事證明確，可以認定。
三、核被告所為，係犯刑法第349 條第2 項之故買贓物罪。爰審
    酌被告之學歷，從事資源回收多年，所收購者為臺灣電力股
    份有限公司所有電纜線，收購之數量、利益，所生之危害，
    被害人之意見，檢察官之求刑及被告犯後否認之態度等一切
    情狀，量處如主所示之刑，另中華民國96年罪犯減刑條例業
    於96年07月04日公佈，並自96年07月16日施行，該條例第2
    條明文規定：「犯罪在中華民國96年04月24日以前者，除本
    條例另有規定外，依下列規定減刑：三、有期徒刑、拘役或
    罰金，減其刑期或金額二分之一」則本件被告所犯故買贓物
    罪之犯罪時間，在96年04月24日以前，且非屬同條例第3 條
    規定不予減刑之情形，應減其有期徒刑二分之一，並依該條
    例第7 條第2 項規定，就原本宣告刑諭知其減得之刑為有期
    徒刑2 月。且被告所犯本件之罪，為最重本刑5 年以下有期
    徒刑之罪，依該條例減刑後為6 月以下有期徒刑，應依同條
    例第9 條規定併諭知依刑法第41條第1 項前段規定定易科罰
    金之折算標準。原審以故買贓物罪，予以論罪科刑，固無違
    誤，而被告上訴否認犯罪，亦無理由，惟原審不及以上開罪
    犯減刑條例，予以減刑，尚有未冾，因此應由本院予以撤銷
    改判。
據上論斷，應依刑事訴訟法第455 條之1 第3 項、第369 條第1
項前段、第364 條、第299 條第1 項前段，刑法第349 條第2 項
、第41條第1 項前段，刑法施行法第1 條之1 ，中華民國96年罪
犯減刑條例第2 條第1 項第3 款、第7 條、第9 條，判決如主文
。
本案經檢察官梁晉嘉到庭執行職務。
中　　華　　民　　國   　96  　年  　8  　月    31  　日
                  刑事第四庭  審判長法　官  吳福森
                                    法　官  曾鴻文
                                    法　官  李秋瑩
以上正本證明與原本無異。
本判決不得上訴。
                                    書記官  陳姵君
中　　華　　民　　國　　96　　年　　8 　　月　　31　　日
附論本案論罪科刑法條全文：
刑法第349條第2項：
搬運、寄藏、故買贓物或為牙保者，處5 年以下有期徒刑、拘役
或科或併科1 千元以下罰金。
